【裁判字號】    98,審抗,16
【裁判日期】    980113
【裁判案由】    拍賣抵押物
【裁判全文】
臺灣高雄地方法院民事裁定              98年度審抗字第16號
抗  告  人  乙○○
相  對  人  陽信商業銀行股份有限公司
法定代理人  丙○○
訴訟代理人  甲○○
上列抗告人因與相對人間拍賣抵押物事件，對於中華民國97年11
月21日本院97年度拍字第2388號所為裁定，提起抗告，裁定如下
：
    主  文
抗告駁回。
抗告程序費用新台幣壹仟元由抗告人負擔。
    理  由
一、按抵押權人於債權已屆清償期而未受清償者，得聲請法院拍
    賣抵押物，就其賣得價金而受清償，民法第873 條第1 項定
    有明文。又聲請拍賣抵押物，原屬非訟事件，祇須其抵押權
    已經依法登記，且債權已屆清償期而未受清償，法院即應為
    准許拍賣之裁定。至於為拍賣程序基礎之私法上權利有瑕疵
    或實際上之清償期有無變更等情事，則應由爭執其權利之人
    提起訴訟，以資救濟，而非依抗告程序聲明不服。亦有最高
    法院49年台抗字第244 號、58年台抗字第524 號判例意旨可
    供參酌。則抵押權人依上開規定聲請拍賣抵押物，係屬非訟
    事件，且法院所為准駁之裁定，並無就抵押債權及抵押權之
    存否為實質上判斷確認之效力。祗須其抵押權在形式上已依
    法登記，且所擔保之抵押債權經形式上審查結果亦已屆清償
    期而未受清償，法院即應為准許拍賣抵押物之裁定。至於就
    實體上法律關係有爭執之人，為求保護其權利，應另提起訴
    訟以求解決或與他造為確認，而非依以抗告程序為救濟。
二、本件對人主張其對第三人施國棟有原裁定所載之債權，並以
    原裁定主文所示之不動產設定最高限額抵押權，且經依法登
    記，該債權又已屆清償期而未受清償，抗告人則係保證人及
    擔保物提供人等情，有相對人提出之借據、抵押權設定契約
    書、他項權利證明書及土地並建物登記謄本在卷可稽，原法
    院經審核結果，依上開規定准許相對人拍賣抵押物之聲請，
    即與法律規定相符而無違誤。
三、抗告意旨雖陳稱本件借款之清償期應至民國135 年7 月3 日
    ，但相對人尚未先經決算，且本件借款人並未接到任何催繳
    通知，則相對人逕行聲請拍賣抵押物，顯有違誤等語。然依
    抗告人所述，其於本件拍賣程序所爭執者為是否應先經決算
    及是否有先行催繳事宜，但此項爭議均與是否准予拍賣之要
    件無涉，且此項實體上權利義務有無之爭議，依上開說明，
    並非本件抗告程序所得審酌，其據以提起本件抗告，請求廢
    棄原裁定，即無理由，應予駁回。
四、據上論結：本件抗告為無理由，依非訟事件法第46條、第21
    條第2 項、第24條第1 項，民事訴訟法第495 條之1 第1 項
    、第449 條第1 項、第78條，裁定如主文。
中    華    民    國    98    年    1     月    13    日
                            民事第二庭
                                審判長法  官  林紀元
                                      法  官  甯  馨
                                      法  官  蘇姿月
以上正本證明與原本無異。
如不服本裁定應於送達後10日內向本院提出再抗告狀，並繳納再
抗告費新台幣1,000 元。再為抗告應以適用法規顯有錯誤為理由
，並經本院之許可，該許可以原裁定所涉及之法律見解具有原則
上重要性者為限。
中    華    民    國    98    年    1     月    13    日
                                      書記官  林怡君


司法院資訊處製作；財團法人民間司法改革基金會備份。
